【裁判字號】    97,易,1104
【裁判日期】    980326
【裁判案由】    詐欺
【裁判全文】
臺灣臺南地方法院刑事判決              97年度易字第1104號
公  訴  人  臺灣臺南地方法院檢察署檢察官
被      告  丙○○
上列被告因詐欺案件，經檢察官提起公訴（97年度偵字第6869號）
，本院判決如下：
    主  文
丙○○犯幫助詐欺取財罪，處有期徒刑陸月，如易科罰金，以新
臺幣壹仟元折算壹日。
    事  實
一、丙○○前因偽造文書等罪，經本院判處有期徒刑八月，緩刑
    三年確定，於民國九十八年三月二十八日始緩刑期滿，詎猶
    不知謹言慎行，於緩刑期間內，復基於幫助詐欺取財之不確
    定故意，於預見提供金融機構之帳戶供不明人士使用，易為
    犯罪集團作為財產犯罪之工具情況下，竟仍於九十七年一月
    十日前某日，在不詳地點，以不詳代價，將其所申請開設之
    合作金庫銀行新市分行（下稱合作金庫銀行）帳號00000000
    00000號帳戶之存簿、印章、提款卡、提款密碼，交予真實
    姓名年籍不詳之人，用以便利他人犯罪後，將金錢存入該帳
    戶而取得犯罪所得。嗣上開帳戶資料為該人及其所屬之詐騙
    集團取得，該集團不詳成員先於九十七年一月十日上午十時
    許，以「陳松萬警官」名義，撥打電話向乙○○佯稱有二張
    紅單未繳，即將被移送法院，又交通部台北監理站官員存款
    可能遭歹徒開立人頭帳戶戶頭會被凍結，且財政部中央存款
    保險局金融機構管理委員會周主任會處理帳戶問題，惟需依
    指示將錢匯入指定帳戶云云，致乙○○陷於錯誤，依指示於
    同日前往臺中市○○區○○路合作金庫昌平分行，臨櫃陸續
    將新臺幣（下同）三十九萬元匯入丙○○上開金融機構帳戶
    內，當日即全數遭提領完畢。嗣乙○○察覺有異，報警處理
    ，始循線查悉上情。
二、案經臺南縣警察局善化分局報告臺灣臺南地方法院檢察署檢
    察官偵查起訴。
    理  由
壹、程序方面：
一、公訴人就本案提出：(一)被告丙○○供述、(二)被害人張耀栗於
    警局指訴、(三)合作金庫銀行存款憑條、開戶基本資料、歷史
    交易明細表等證據。
二、被告就檢察官提出之證據，證據能力均無意見。
三、本院認：按「被告之自白，非出於強暴、脅迫、利誘、詐欺
    、疲勞訊問、違法羈押或其他不正之方法，且與事實相符者
    ，得為證據」、「被告以外之人於檢察事務官、司法警察官
    或司法警察調查中所為之陳述，與審判中不符時，其先前之
    陳述具有較可信之特別情況，且為證明犯罪事實存否所必要
    者，得為證據」、「被告以外之人於審判外之陳述，雖不符
    前四條之規定，而經當事人於審判程序同意作為證據，法院
    審酌該言詞陳述或書面陳述作成時之情況，認為適當者，亦
    得為證據」，刑事訴訟法第一百五十六條第一項、第一百五
    十九條之二、第一百五十九條之五第一項分別明文規定。是
    被告之自白，既出於任意性，且與事實相符，自具證據能力
    。又被害人張耀栗於警局所為指訴、乙○○於匯款時填具之
    合作金庫銀行存款憑條，因已具被告同意資為證據，且張耀
    栗之警詢筆錄及文書製作時，又無不適當之情形，故認亦具
    證據能力。另開戶基本資料，為被告所填具，歷史交易明細
    表，則為銀行行員以機械記錄方式列印，均非被告以外之人
    於審判外之言詞或書面陳述，均非傳聞證據，且非違背法定
    程序取得之證據，故認均具證據能力。
貳、實體方面
一、訊據被告固坦承申請上開合作金庫銀行帳戶，且對於被害人
    乙○○於前述時間，將三十九萬元匯入該帳戶內等情，亦不
    爭執，惟矢口否認有幫助詐欺取財之犯行，辯稱：上開合作
    金庫銀行提款卡及密碼，於九十六年十月八日，在屏東東港
    遺失，並非賣予詐騙集團使用。當日僅有提款卡及密碼被竊
    ，事後我去麻豆分局製作筆錄時，還曾將合作金庫銀行存摺
    帶至警局，筆錄作完後又帶回家，但後來合作金庫銀行存摺
    及印章就都不見了云云。經查：
  (一)被害人乙○○遭詐騙後，即依對方指示，於上開時間，將三
    十九萬元匯入被告所有之合作金庫銀行帳號0000000000000
    號帳戶等情，業據乙○○於警局指訴綦詳，並有合作金庫銀
    行存款憑條、開戶基本資料、歷史交易明細表等在卷可稽。
  (二)被告雖辯稱：該帳戶提款卡及密碼係遭竊云云，並提出屏東
    縣警察局東港分局九十六年十月十一日東警分偵字第096001
    3741號函，上載：「台端（按此指被告）向本分局東港所報
    稱，於九十六年十月八日在東港鎮○○路○段，不慎遺件身
    分證、健保卡、汽機車駕照、郵局合作金庫提款卡、現金新
    臺幣六百元，本分局已受理協尋中」等資為證據。然：
  1.由前述歷史交易明細表可知，乙○○於九十七年一月十日匯
    款後，當日即先遭提領三十二萬元。再經本院向合作金庫銀
    行函詢該筆款項以何種方式提領，函覆結果稱：係在本行一
    心路分行臨櫃提領現金，有該銀行九十七年九月十七日合金
    新市字第0970003638號函、及合作金庫商業銀行一心路分行
    以九十七年十月九日合金一心存字第0970003832號函提供之
    三十二萬元提領時所填具之傳票一紙在卷可資為憑。是由被
    告所有合作金庫銀行帳戶內提領之三十二萬元，既係領款人
    以存摺及印章臨櫃提領，足見詐騙集團成員手中不單單僅擁
    有被告之合作金庫銀行提款卡、密碼，此與被告辯稱，提款
    卡及密碼係於東港被竊等情，顯不相符。
  2.被告雖又辯稱，該帳戶存摺及印章，事後亦均不知去向，我
    懷疑可能遭我父親盜賣云云，然依目前社會形態，登報或以
    其他方法收購帳戶者甚多，且不斷有詐騙集團遭破獲，顯見
    存在社會上之詐騙集團，並非少數，衡諸經驗法則，該帳戶
    之存摺、印章暨提款卡、密碼，倘非尋同一管道，而係分次
    且又異地被竊或盜賣，事後再由同一詐騙集團成員取得之機
    率已微乎其微，堪認被告所辯已有違反常理之處。
  3.況且，當今社會上以各種名義遂行電話詐欺取財之不法行為
    層出不窮，相對地亦有相當多人為貪圖小利而出售帳戶，此
    等人頭帳戶取得十分方便，再由該等不法之徒於騙取被害人
    轉帳前，均須花費相當人力、物力、時間獲取被害人信任，
    倘施詐者於遂行詐騙行為之前，未能確信所取得之帳戶至少
    可正常使用一次，所詐得之贓款將可能隨時因帳戶所有人申
    報遺失止付致無法確保，二相權衡之下，詐騙之徒豈有可能
    捨棄方便，同時可順利取得贓款之途徑，反而干冒隨時遭止
    付之風險，而使用一失竊帳戶之理，益證被告辯稱提款卡、
    密碼等物遭竊，均屬臨訟杜撰之詞，委不足採。
  4.末查，近年來，詐騙集團詐欺取財之犯罪類型層出不窮，該
    等犯罪多數係利用人頭帳戶作為出入帳戶，並經政府機關一
    再宣導，媒體亦廣為披載，故而可預見該名不詳姓名人士收
    集帳戶，極可能供作詐欺取財之用，被告竟仍將合作金庫存
    摺、印章、提款卡及密碼等提供予他人使用，且該名取得帳
    戶之歹徒果然據以為犯詐欺取財罪之出入帳戶，足見被告有
    容任該人利用其帳戶犯詐欺取財罪之不確定故意，灼然甚明
    。本案事證明確，被告犯行洵堪認定，被告雖另聲請傳喚證
    人即高雄大林派出所警員林奇楠，欲證明九十七年十月八日
    證人曾出錢資助被告加油，進而證明被告於九十七年十月八
    日，皮包暨內裝之合作金庫提款卡等物均遭竊等情，因認證
    人林奇楠並未親眼目睹被告將合作金庫銀行提款卡等物置於
    遭竊之皮包內，是證人縱能證明被告於九十七年十八月日曾
    因皮包失竊而報案，亦無法逕予認定被告所有之合作金庫銀
    行提款卡等物，於九十七年十月八日連同皮包一併失竊，被
    告聲請傳喚證人林奇楠已無必要，應予駁回。
二、核被告所為，係犯刑法第三百三十九條第一項、第三十條第
    一項幫助詐欺取財罪。被告幫助他人犯罪，為從犯，依刑法
    第三十條第二項規定，減輕其刑。爰審酌被告將帳戶提供予
    不法之徒做為人頭帳戶使用，不僅阻礙警方查緝，助長詐騙
    行為日益猖獗，且使被害人乙○○受損害多達三十九萬元，
    迄又未為任何賠償，且犯後猶飾詞狡辯，未見絲毫悔意等一
    切情狀，量處如主文所示之刑，並諭知如易科罰金之折算標
    準。
三、移送併辦意旨略以：丙○○基於幫助詐欺取財之不確定故意
    ，於九十七年一月七日前某時，在不詳地點，將其申辦之元
    大銀行豐原分行帳號0000000000000號帳戶提款卡及密碼，
    交付予真實姓名年籍不詳之詐欺集團成員。該詐欺集團即以
    撥打電話方式，於九十七年一月七日，向董維仁、林吟潔、
    鄭宇倩、吳沛蓁、許力仁等，佯稱係電視購物臺人員，因先
    前電視購物付款設定有誤，而要求其前往提款機操作更正云
    云，致使董維仁等人陷於錯誤，於九十七年一月七日，分別
    匯款至上開丙○○所有之元大銀行豐原分行帳戶。嗣董維仁
    等人發覺有異，經報警處理始知上情。因認丙○○涉犯刑法
    第三百三十九條第一項、第三十條第一項，幫助詐欺取財罪
    。且認併辦部分與起訴部分，被害人受詐騙時間僅間隔三日
    ，堪認前後二案應係丙○○於密接之數日內，接續將二本帳
    戶交付予不詳犯罪集團使用，核屬一個幫助行為之接續實施
    ，屬接續犯，併辦部分與起訴部分因具裁判上一罪關係，應
    由本院一併審理。惟本院認被告已否認犯罪，難認被告二次
    交付金融機構提款卡等物，係基於同一犯意之包括一罪行為
    ，自無從予併案審理，此部分宜退由檢察官另行處理，附此
    敘明。
據上論斷，應依刑事訴訟法第二百九十九條第一項前段，刑法第
三百三十九條第一項、第三十條、第四十一條第一項前段，刑法
施行法第一之一條，判決如主文。
本案經檢察官甲○○到庭執行職務
中    華    民    國    98    年    3     月    26    日
          刑事第五庭    審判長法  官  鍾邦久
                              法  官  張瑛宗
                              法  官  包梅真
以上正本證明與原本無異。
如不服本判決應於收受本判決後10日內向本院提出上訴書狀，並
應敘述具體理由。其未敘述上訴理由者，應於上訴期間屆滿後20
日內向本院補提理由書狀（均須按他造當事人之人數附繕本）「
切勿逕送上級法院」。
                              書記官  李淑秋
中    華    民    國    98    年    3     月    26    日
附錄本案論罪科刑法條全文
中華民國刑法第339條：
（普通詐欺罪）
意圖為自己或第三人不法之所有，以詐術使人將本人或第三人之
物交付者，處5年以下有期徒刑、拘役或科或併科1千元以下罰金
。
以前項方法得財產上不法之利益或使第三人得之者，亦同。
前二項之未遂犯罰之。


司法院資訊處製作；財團法人民間司法改革基金會備份。
